【裁判字號】    97,交抗,252
【裁判日期】    970331
【裁判案由】    聲明異議
【裁判全文】
臺灣高等法院臺中分院刑事裁定         97年度交抗字第252號
抗  告  人  交通部公路總局台中區監理所彰化監理站
法定代理人  高東寶
受處分人    甲○○
上列抗告人因聲明異議案件，不服臺灣彰化地方法院中華民國97
年2月4日裁定（97年度交聲字第 339號）提起抗告，本院裁定如
下：
    主  文
抗告駁回。
    理  由
一、本件抗告意旨略以：吊扣汽車駕駛執照之裁處，係以違規時
    駕駛資格之照類作為處罰立基，且道路交通管理處罰條例第
    三十五條亦有規定吊扣其駕駛執照之裁處依據，而非道路交
    通管理處罰條例第六十八條規定；且新修正道路交通管理處
    罰條例第六十八條規定僅係為符合汽、機車各採一照管理制
    度，避免造成處罰機關執行實務上窒礙難行，抗告人依據道
    路交通管理處罰條例第三十五條第一項規定裁處吊扣職業聯
    結車駕駛執照拾貳個月部分並無不當，因此請求廢棄原裁定
    ，另為適法之裁定。
二、按汽車駕駛人飲用酒類或其他類似物後其吐氣所含酒精濃度
    超過每公升○點二五毫克或血液中酒精濃度超過百分之○點
    ○五以上者，不得駕駛；又汽車駕駛人，駕駛汽車經測試檢
    定，酒精濃度超過規定標準者，處新臺幣（下同）一萬五千
    元以上六萬元以下罰鍰，並當場移置保管該汽車及吊扣其駕
    駛執照一年，道路交通安全規則第一百十四條第二款、道路
    交通管理處罰條例第三十五條第一項第一款分別有明文規定
    。
三、經查：受處分人為職業聯結車駕駛，於九十七年一月二十六
    日二十三時五十二分許，駕駛車牌號碼七Ｈ－五七八五號自
    用小客車，在彰化市○○路○段一六四巷口前，因汽車駕駛
    人酒精濃度超過規定標準之違規行為，經彰化縣警察局彰化
    分局警員掣單舉發，嗣再經移送機關交通部公路總局臺中區
    監理所彰化監理站於九十七年一月二十八日，以彰監四字第
    64-I00000000號裁決，裁罰受處分人罰鍰一萬九千五百元，
    吊扣駕駛執照十二個月之事實，有證號查詢汽車駕駛人資料
    、彰化縣警察局舉發違反道路交通管理事件通知單及上開裁
    決書各一紙在卷可稽，且為受處分人所不爭執，是受處分人
    於上開時、地，確有酒後駕駛自用小客車之違規行為，已堪
    認定。
四、受處分人為職業聯結車駕駛，領有職業聯結車駕駛執照，雖
    因酒後駕駛自用小客車之違規行為而須接受道路交通管理處
    罰條例第三十五條第一項第一款吊扣駕駛執照十二個月之處
    罰，然該條款所稱之駕駛執照，當指其違規時所駕駛車輛層
    級之駕駛執照而言，始符「罰所當罰」之原則；且道路交通
    管理處罰條例第六十八條業於九十四年十二月十四日修正，
    並自九十五年三月一日施行，修正前之道路交通管理處罰條
    例第六十八條規定：「汽車駕駛人，因違反本條例及道路交
    通安全規則之規定，受吊扣或吊銷駕駛執照處分時，吊扣或
    吊銷其持有各級車類之駕駛執照。」而修正後之道路交通管
    理處罰條例第六十八條規定：「汽車駕駛人，因違反本條例
    及道路交通安全規則之規定，受吊銷駕駛執照處分時，吊銷
    其持有各級車類之駕駛執照。」，查該條文修正前，其原提
    案修正條文為：「汽、機車駕駛人，因違反本條例及道路交
    通安全規則之規定，受吊扣或吊銷駕駛執照處分時，吊扣或
    吊銷其違法或違規當時所駕駛車輛之駕駛執照。」，其立法
    理由略以：「原條文將違法或違規駕駛人所持有各級車類之
    駕駛執照一併吊扣或吊銷，失之過酷，影響人民工作及生活
    甚鉅，爰修正之」等語，是以其立法意旨在於違規行為對道
    路交通秩序之維持及道路交通安全已生較大之影響，故規定
    吊扣或吊銷其持有各級車類之駕駛執照，以限制其繼續駕車
    行駛道路之權利，其係屬駕駛行為之限制，並不因所持駕駛
    執照種類不同而有所差異。而最後通過之修正條文，係將道
    路交通管理處罰條例第六十八條原有條文中之【吊扣或】三
    字刪除等情，此有立法院交通委員會九十四年十月五日臺立
    交字第○九四二四○○一五三號函附道路交通管理處罰條例
    第六十八條審查報告可參（立法院公報第九十四卷第七十期
    第一三五至一三八頁）。則參照上開立法理由及立法經過，
    依修正後之條文，按上開規定受【吊銷駕照】處分者，仍維
    持吊銷其持有各級車類之駕駛執照，至於受【吊扣駕照】處
    分者，則僅【吊扣】其違法或違規當時所駕駛車輛之駕駛執
    照，不再吊扣其持有各級車類之駕駛執照，此觀之立法理由
    及立法經過至明。本件受處分人前開違規行為係發生於九十
    七年一月二十六日，自應依修正後道路交通管理處罰條例第
    六十八條規定裁處，且修正後道路交通管理處罰條例第六十
    八條之規定，既將「吊扣」等字刪除，是依前開說明，駕駛
    人受吊扣駕駛執照處分時，不再吊扣其持有各級車類之駕駛
    執照。
五、本件原審裁定認為原處分機關於作成吊扣駕駛執照處分時，
    應就行為人所應吊扣之駕駛執照種類予以限定，始符合依法
    行政原則。本件受處分人違規時係駕駛自用小客車，其依法
    所受之處分應為限制其駕駛自用小客車之權利，即吊扣其小
    型車駕駛執照，抗告人即移送機關未審酌及此，逕為吊扣駕
    駛執照之裁罰，而未區別其駕駛執照種類，即難認為允當，
    爰撤銷原處分關於「吊扣駕駛執照十二個月」部分，並就撤
    銷部分改諭知「吊扣小型車駕駛執照壹年」，自無不合，抗
    告人之抗告並無理由，應予駁回。
六、據上論結，應依道路交通案件處理辦法第26條、刑事訴訟法
    第412條，裁定如主文。
中    華    民    國    97     年    3    月    31    日
            刑事第三庭  審判長法  官  王  增  瑜
                              法  官  廖  柏  基
                              法  官  梁  堯  銘
上列正本證明與原本無異。
不得抗告。
                              書記官  呂  淑  芬
中    華    民    國    97     年    3    月    31    日


司法院資訊處製作；財團法人民間司法改革基金會備份。
